臺灣高雄地方法院刑事判決　　　　　　　96年度簡上字第59號
上　訴　人　臺灣高雄地方法院檢察署檢察官
被　　　告　戊○○
上列上訴人因被告傷害案件，不服本院高雄簡易庭中華民國95年
12月6 日95年度簡字第7126號第一審判決（聲請簡易判決處刑案
號：95年度偵字第28971 號），提起上訴，本院管轄之第二審合
議庭判決如下：
    主  文
上訴駁回。
    事實及理由
一、本案經本院審理結果，認原審認定被告戊○○共同傷害丙○
    ○身體之事實，並引用刑法第2 條第1 項前段、第28條、第
    277 條第1 項、第47條第 1項、修正前第41條第1 項前段之
    規定，判處拘役70日，如易科罰金，以銀元300 元即新臺幣
    900 元折算1 日，本院核原判決之認事用法及量刑，尚稱允
    當，並引用原審判決書記載之事實、證據及理由（詳如附件
    ）。
二、檢察官經告訴人請求提起上訴，認被告犯罪後未與告訴人達
    成和解賠償損害，亦未向告訴人表達歉意，且告訴人受傷嚴
    重，被告亦構成累犯，而原審僅量處被告拘役70日，量刑過
    輕，請求撤銷原判決等語。
三、按法官於有罪判決中，究應如何量處罪刑，為實體法賦予審
    理法官裁量之刑罰權事項，法官行使此項裁量權，自得依據
    個案情節，參諸刑法第57條所定各款犯罪情狀之規定，於該
    法定刑度範圍內，基於合義務性之裁量，量處被告罪刑，此
    項量刑之裁量權，乃憲法所保障法官獨立審判之核心，法院
    行使此項裁量權，雖非得任意為之，仍應受一般法律原理原
    則之拘束，即仍須符合法律授權之目的、法律秩序之理念、
    國民法律感情及一般合法有效之慣例等規範，尤其應遵守比
    例原則及平等原則之意旨，否則即可能構成裁量濫用之違法
    （最高法院86年度臺上字第7655號判決參酌），然如非有裁
    量逾越或裁量濫用之明顯違法情事，自不得擅加指摘其違法
    或不當，即使上級法院對下級法院裁量權之審查，亦應同此
    標準，此不僅在保障法官不受任何制度外之不當干涉，更保
    障法官不受制度內的異質干涉，此方符憲法第80條所宣示獨
    立審判之真義；易言之量刑輕重係屬事實審法院得依職權自
    由裁量之事項，苟已斟酌刑法第57條各款所列情狀而未逾越
    法定刑度，不得遽指為違法（最高法院72年臺上字第6696號
    、75年臺上字第7033號判例可資參照），又在同一犯罪事實
    與情節，如別無其他加重或減輕之原因，下級審量定之刑，
    亦無過重或失輕之不當情形，則上級審法院對下級審法院之
    職權行使，原則上應予尊重（最高法院85年度臺上字第2446
    號判決可資參酌）。
四、原審判決所認定被告共同傷害丙○○之事實，訊據被告矢口
    否認有傷害之犯行，辯稱：伊只和甲○○打架，並沒有毆打
    丙○○云云。經查：被告夥同另三名不詳年籍之男子，分持
    椅子及棍棒等物，共同毆打丙○○，致丙○○受有頭頂裂傷
    、左上臂挫傷併血腫、右手前臂挫傷等傷害之事實，業據告
    訴人丙○○於本院審理時證述：95年6 月8 日下午7 時許，
    伊和叔叔甲○○到高雄縣大社鄉○○路汽車修理廠內，坐下
    來後沒多久，被告就先打甲○○，伊起來擋，然後旁邊又跑
    出3 個人手持鐵管出來打甲○○和伊，被告先拿鐵椅子攻擊
    伊和甲○○等語（見本院卷第44頁），核與證人甲○○於本
    院審理時結證：當時是為了運費的事情，被告說要伊去拿錢
    ，伊和丙○○開車過去，到了現場，被告叫伊和丙○○進去
    談事情，坐在桌子說不到兩句，被告就拿椅子打伊和丙○○
    ，被告先拿椅子打丙○○的頭，然後就出來三人拿鐵器加入
    毆打伊和丙○○，伊和丙○○被打到停車場，丙○○頭被打
    流血等語（見本院卷第47至48頁）之情節相符，亦與證人丁
    ○○於本院審理程序時結稱：伊看見被告和汽車廠的人與甲
    ○○、丙○○兩人互毆等語（見本院卷第49頁）之情節大致
    吻合，且有診斷證明書1 紙（見同上署偵查卷第4 頁）在卷
    可按，足認被告有與另三名不詳年籍之男子，分持椅子及棍
    棒等物，毆打丙○○，被告犯行堪以認定。原審以被告傷害
    犯行明確，依刑事訴訟法第449 條第1 項前段、第3 項、第
    454 條第2 項，刑法第2 條第1 項前段、第28條、第277 條
    第1 項、第47條第1 項、條正前第41條第1 項前段之規定，
    判處拘役70日，如易科罰金，以銀元300元即新臺幣900元折
    算1 日，其認事用法，核無不合，量刑亦屬妥適。本件檢察
    官以告訴人具狀請求上訴，認被告犯罪後未與告訴人達成和
    解賠償損害，亦未向告訴人表達歉意，且告訴人受傷嚴重被
    告亦構成累犯，而原審僅量處被告拘役70日，量刑過輕，故
    提起上訴等語。惟刑事審判旨在實現刑罰權分配之正義，故
    法院對於有罪被告之科刑，應符合罪刑相當之原則，使輕重
    得宜，罪當其罪，以契合社會之法律感情。本件原審處以拘
    役70日，其量刑尚無明顯失衡之處，本院認原審認事用法均
    稱妥適，量刑亦無裁量逾越或濫用之情事，另被已向告訴人
    道過歉，且告訴人於本院審理時亦表示願意原諒被告（見本
    院卷第53頁）。檢察官上訴執此指摘原審量刑過輕，為無理
    由，應予駁回。
五、按被告行為後，刑法及刑法施行法業於94年2 月2 日經總統
    以華總一義字第09400014901 號令修正公布，並於95年7 月
    1 日施行（下稱新刑法，修正前刑法下稱舊刑法），參酌最
    高法院95年5 月23日刑事庭第8 次會議決議，新刑法第2 條
    第1 項之規定，係規範行為後法律變更所生新舊法律比較適
    用之準據法，於新刑法施行後，應適用新刑法第2 條第1 項
    之規定，為「從舊從輕」之比較。另於比較時應就罪刑有關
    之共犯、未遂犯、想像競合犯、牽連犯、連續犯、結合犯，
    以及累犯加重、自首減輕暨其他法定加減原因（如身分加減
    ）與加減比例等一切情形，本於統一性及整體性原則，綜其
    全部罪刑之結果而為比較。又最高法院95年11月7 日95年度
    第21次刑事庭會議亦就上開會議之決議內容加以補充，如新
    舊法處罰之輕重相同，即無比較適用之問題，非此條所指之
    法律有變更，即無本條之適用，應依一般法律適用原則，適
    用裁判時法；想像競合犯認新法第55條但書係科刑之限制，
    為法理之明文化，非屬法律之變更；新法第59條之規定，為
    法院就酌減審認標準見解之明文化，非屬法律之變更；其為
    純文字修正者，更應同此；又如逕行適用行為時法，因結果
    並無不同，對判決不生影響，上訴審毋庸撤銷改判，合先敘
    明。
六、查本件其中關於銀元及新臺幣法定貨幣部分，因新舊法比較
    結果並無不同，而逕適用刑法施行法第1 條之1 規定即可；
    易科罰金折算標準部分，所適用法條應為廢止前罰金罰鍰提
    高標準條例第2 條。雖原判決誤引罰金罰鍰提高標準條例第
    1 條前段、將廢止前罰金罰鍰提高標準條例第2 條誤載為修
    正前罰金罰鍰提高標準條例第2 條、贅引現行法規所定貨幣
    單位折算新臺幣條例第2 條，然對判決不生影響。從而，本
    件原審判決所為論罪科刑，並諭知易科罰金之折算標準即無
    不當，是本件上開部分並不構成撤銷之事由，附此併敘。
據上論斷，應依刑事訴訟法第455 條之1 第1 項、第3 項、第36
8條，第373條，判決如主文。
本案經檢察官乙○○到庭執行職務。
中　　華　　民　　國　　96　　年　　5 　　月　　29　　日
                  刑事第三法庭  審判長法　官  田平安
                                      法　官  郭瓊徽
                                      法  官  施添寶
以上正本證明與原本無異。
不得上訴。
中　　華　　民　　國　　96　　年　　5 　　月　　29　　日
 　　　　　　　　　　　　　　　　　　 書記官  王翌翔
附件：上開本院95年度簡字第7126號第一審簡易判決書。
